臺灣臺南地方法院民事判決
109年度訴字第1353號
原      告  林平妹  
訴訟代理人  陳魁元律師
複代理人    陳豐裕律師
            蘇伯維律師
被      告  遠東國際商業銀行股份有限公司


代  表  人  侯金英  


訴訟代理人  程才芳律師
被      告  胡博翔  
訴訟代理人  蘇義洲律師
            黃郁婷律師
            陳亭方律師
            林育如律師
            王俊怡律師
            陳玫儒律師
            劉家榮律師
            洪杰律師  
上列當事人間請求損害賠償事件，經本院於民國111年3月17日言
詞辯論終結，判決如下：
    主  文
原告之訴及假執行之聲請均駁回。
訴訟費用由原告負擔。
    事實及理由
一、原告起訴主張：原告女兒張紹純於民國104年11月18日去世 
    ，留下一些遺產由原告繼承。原告赴遠東國際商業銀行(下
    稱遠東商銀)崇德分行準備領取女兒的存款，被告胡博翔及
    其它行員3至4人遊說原告投資。原告因不善理財，所以決定
    投資購買儲蓄保險。被告胡博翔去原告家說明投資保單内容
    ，但僅提到32萬美元，每月有利息新臺幣3.5萬〜4萬元，但
    未提及是高投資風險的保單。原告於105年6月23日在被告遠
    東商銀簽署以自己為要保人暨被保險人，透過被告遠東商銀
    業務胡博翔向中泰人壽保險股份有限公司（下稱中泰人壽；
    嗣於105年9月6日變更名稱為安達人壽保險股份有限公司；
    下稱安達人壽）投保「中泰人壽活利贏家外幣變額萬能壽險
    」，保單號碼為00000000000號之保單時，還不知道此份保
    單是投資型的保單。過幾天被告胡博翔交代，保險公司會來
    核對保單的資料，原告只要答知道了即可。中泰人壽來核對
    時，原告就照被告胡博翔所說知道了。等保險公司寄來保單
    原告才知是投保中泰人壽，原告核對姓名、受益人、金額無
    誤。等到安達人壽寄帳戶對帳單2次時，原告心想伊買玉山
    、三商美邦、新光就沒這名堂，到寄第3次時原告逼問被告
    胡博翔，他才承認把錢放在高風險投資保單，且向公司申請
    部分資金學投資。系爭商品一開始帳面上確有獲利，但之後
    就一直虧損，帳單就出現虧損，每況愈下，最後已經虧損到
    從本金32萬美元減少至保單價值為222,785.81美元。系爭商
    品才買2年多，就已虧損大於總本金的3分之1。原告每次看
    到帳單都有聯絡被告胡博翔，他都推給安達人壽說最後可以
    拿到保單上的錢來搪塞。最後被告胡博翔突然辭職，接他的
    行員才來告訴原告保單虧損已快3分之1本金，原告天真告訴
    他反正最後都領得到原本的錢，行員才説虧到沒時就歸零，
    原告才知嚴重性，向安達人壽查閲本件投資的相關資 料，
    發現被告胡博翔偽造原告的簽名，在轉換投資標的的申請書
    上轉移投資標的如附表所示。原告已於110年10月12日將本
    案因胡博翔偽造簽名所購買基金全部售出，被告胡博翔因偽
    造原告簽名轉換投資標的所購買及售出之基金盈虧如附表所
    示。由附表可知，被告胡博翔偽造簽名所購買及售出基金總
    共虧損104,806.24美元，轉換手續費34,494.46美元，合計1
    39,300.7美元，及支出標的維護費11,058.6美元，原告受利
    配息58122.01美元，兩者相減剩餘92,237.29美元。原告主
    張此數額為所受損害之金額，依民法第184條第1項、第188
    條規定提起本訴。並聲明：被告應連帶給付原告美金92,237
    .29元及自起訴狀繕本送達翌日起至清償日止，按年利率百
    分之5計算利息。願供擔保，請准宣告假執行。訴訟費用由
    被告負擔。
二、被告之答辯：
(一)被告胡博翔：被告胡博翔雖曾於105年7月4日、105年9月30 
    日、105年10月24日、105年11月2日、105年11月18日、105 
    年11月24日、105年12月9日、106年1月4日、106年1月12日 
    、106年1月17日、106年2月9日、106年2月23日、106年3月 
    13日、106年3月31日、106年4月26日、106年5月9日、106 
    年6月6日、106年6月13日、106年10月26日於系爭保險契約 
    之投資標的異動申請書簽署原告姓名，惟實則因原告於斯時
    頻繁向被告胡博翔表示欲變更系爭保險契約之投資標的。原
    告斯時居住於高雄市，為免頻仍往來中泰人壽之臺南營業所
    ，原告遂向被告胡博翔請託，委由被告胡博翔依其所指定之
    投資標的或徵詢被告胡博翔推薦之投資標的後，簽署投資標
    的異動申請書。中泰人壽於每次保險契約標的變更後，均會
    寄發載明該次保險契約投資標的變更之簡訊予原告；並於每
    季寄發載明歷次投資標的轉換明細之對帳單予原告。申言之
    ，倘非原告授權被告胡博翔代為簽署系爭保險契約之投資標
    的異動申請書，原告豈有可能於收受上開簡訊、對帳單之當
    下均未向中泰人壽提出異議；甚者，原告曾向中泰人壽申請
    補寄對帳單，在在均可見原告對被告胡博翔代為簽署系爭保
    險契約之投資標的異動申請書、系爭保險契約投資標的變更
    一事應知悉甚詳，是其主張被告胡博翔擅自偽造其簽名等語
    ，不足可採。原告所投保之系爭保險契約其投資標的現值乃
    依金融貨幣市場之波動狀況而定，既系爭保險契約尚未屆期
    或解約贖回，縱現時系爭保險契約帳戶内餘額與原告繳交之
    保費有若干差異，亦不得據此即謂原告權利受侵害或受有損
    害。原告曾親簽於系爭保險契約要保書、重要事項告知新契
    約投保内容變更申請書、投資型保險首次投資配置日批註條
    款申請書等文件，且系爭保險契約之保單内業已清楚載明系
    爭保險契約投資於高風險債券、配息來源為本金等語，被告
    胡博翔、遠東商銀亦已明確告知原告轉換保險契約内容，且
    無威脅、利誘、隱匿、欺騙或誇大不實宣傳、虛假廣告等不
    當招募情事觀之，實難認被告胡博翔代原告簽署系爭保險契
    約之投資標的異動申請書之行為，與系爭保險契約帳戶價值
    減少、原告是否因此受有損害間存有因果關係。系爭保險契
    約之帳戶價值縱有減損，亦應由原告自負盈虧之風險，而非
    歸咎與被告胡博翔、遠東商銀。原告於106年4月18日向被告
    胡博翔稱「你沒告訴我本金在每次移轉時扣那麼多，你移轉
    約30次」，足認原告至遲於106年4月18日已明確知悉被告胡
    博翔為辦理系爭保險契約投資標的異動之人，被告胡博翔辦
    理系爭保險契約投資標的異動次數時間，原告之侵權行為損
    害賠償請求權時效，自應自此起算，然原告遲至109年6月17
    日始對被告胡博翔起訴，是其侵權行為損害賠償請求權，自
    已罹於時效；又原告於2年餘後即108年5月30日才向被告遠
    東商銀提出申訴，並於108年8月24日向財團法人金融消費評
    議中心提出評議申請時，其侵權行為損害賠償請求權業已罹
    於時效，該申訴及申請評議無從發生消滅時效中斷效力；原
    告之侵權行為損害賠償請求權，已罹於時效。並聲明：原告
    之訴及其假執行之聲請均駁回。訴訟費用由原告負擔。如受
    不利之判決，願供擔保請准宣告免為假執行。
(二)被告遠東商銀：原告所簽署之系爭要保書第1頁下方欄位即 
    記載投資標的，另要保書後附經原告簽字簽名之「中泰人壽
    投資型保險首次投資配置日批註條款」申請書及「中泰人壽
    投資型保險投資標的交易批註條款」申請書，亦已明確記 
    載「投資型保險商品」，且中泰人壽公司於承保時，亦曾 
    以掛號方式寄送通知函予原告，該通知函開宗明義記載 「
    感謝您選擇中泰人壽投資型商品做為您保險理財的首選 」
    等語，則原告經由投保過程所簽署之要保書及申請書，及投
    保後收受保險公司所寄送之通知函，自已知悉其所投保之系
    爭保險為投資型保險。原告既係主張被告胡博翔未經其同意
    任意轉換系爭保險契約之投資標的致其受有損害，則原告自
    應舉證證明如被告胡博翔未轉換投資標的時其保單帳戶價值
    之情形與其遭轉換投資標的後保單帳戶價值之差額，始為其
    所受損害，否則一般投資本會隨金融市場之波動產生投資虧
    損之風險，豈可逕將該金融市場波動所生之磨損均歸於被告
    胡博翔為其辦理投資標的轉換之行為，乃原告以各投資標的
    申購及贖回差價據以主張為其因被告胡博翔之轉換投資標的
    行為所受損害云云，顯屬無理，益證原告未就所主張之損害
    盡舉證之責。原告附表一上開編號之投資標的申購及贖回單
    位數不同（即贖回單位數小於申購單位數）之實際原因為保
    險公司就系爭保險契約會向原告收取相關保單管理費、保險
    成本及投資相關費用，並依保單條款第12條約定之方式 ，
    於保單帳戶價值中扣除，標的單位數下降之原因確實與保險
    公司扣除保險成本及費用後反應於該投資標的之單位數有關
    ，該部分屬保險契約之成本及費用，與投資標的轉換無關，
    原告主張係因配息導致售出時單位數較購入時單位數少，並
    將此部分列入損害賠償範圍，實屬無據。原告所受損害係來
    自於原告自行決意提前解約（按系爭保險契約於有效存續之
    情形下，於被保險人即原告身故時，保險公司均應依約給付
    投保金額115%之保險金即368,000美元予受益人）、系爭保
    險契約於存續期間依約應給付予保險公司之保單管理費、行
    政費及保險成本及投資標的金融市場之波動等因素所致，顯
    與被告胡博翔之行為無涉，則原告既未舉證其所受損害與系
    爭保險投資標的遭被告胡博翔任意轉換有相當因果關係（即
    原告應舉證系爭保險契約在遭被告胡博翔任意轉換前及轉換
    後，系爭保險契約淨值之差異為何），其據此請求被告等應
    對其提前解約所生損害負連帶損害賠償云云，實屬無據。又
    原告曾於105年12月臨櫃查詢保單內容，原告當時已知道被
    告胡博翔辦理標的移轉的事情，原告於108年8月申請評議，
    已逾時效。並聲明：原告之訴及假執行之聲請均駁回。訴訟
    費用由原告負擔。如受不利之判決，願供擔保請准宣告免為
    假執行。
三、得心證之理由：
(一)附表編號1至19部分(其中編號15為105年11月18日售出部分)
    ：
　⒈按消滅時效，自請求權可行使起算，民法第128條前段定有明
    文。又因侵權行為所生之損害賠償請求權，自請求權人知有
    損害及賠償義務人時起，2年間不行使而消滅，民法第197條
    第1項前段定有明文。所謂知有損害及賠償義務人之知，係
    指明知而言。民法第197條所謂知有損害，即知悉受有何項
    損害而言，至對於損害額則無認識之必要，故以後損害額變
    更而於請求權消滅時效之進行並無影響。又金融消費者依其
    申訴或申請評議內容所得主張之請求權，其時效因依本法申
    訴或申請評議而中斷。金融消費者保護法第21條固有明文。
    惟消滅時效完成後，金融消費者依上開規定申請評議，亦不
    生中斷時效或中斷事由終止重行起算時效之問題。時效完成
    後，債務人得拒絕給付。民法第144條第1項亦有明文。
　⒉原告於105年6月23日與訴外人中泰人壽保險股份有限公司 （
    105年9月6日更名為安達人壽保險股份有限公司）簽立 「中
    泰人壽活力贏家外幣變額萬能壽險（丁型）」保險契 約書
    ，並約定保險金額為32萬美元，保險期間為105年6月23日至
    137年6月22日等情，有卷附系爭保險單(含保險契約)可憑，
    並為兩造所不爭執，堪先認定。
　⒊又據系爭保險契約第14條約定「要保人投保本契約時，應於
    要保書選擇購買之投資標的及配置比例。要保人於本契約有
    效期間内，得以書面或其他約定方式通知本公司變更前項選
    擇。」第16條第1項約定「要保人於本契約有效期問内，得
    以書面或其他約定方式向本公司申請不同投資標的間之轉換
    ，並應於申請書（或電子申請文件)中載明轉出的投資標的
    及其單位數(或轉出比例)及指定欲轉入之投資標的。」第19
    條約定「本契約於有效期間内，本公司將依約定方式，採書
    面或電子郵遞方式每三個月通知要保人其保單帳戶價值。前
    項保單帳戶價值内容包括如下：期初及期末計算基準日。
    投資組合現況。期初單位數及單位淨值。本期單位數異動
    情形(含異動日期及異動當時之單位淨值）。期末單位數及
    單位淨值。本期收受之保險費金額。本期巳扣除之各項費
    用明細（包括保費費用、保單管理費、保險成本）。期末
    之保險金額、解約金金額。期末之保險單借款本息。本期
    收益分配或提減(撥回)金額之情形。」，可知原告投保之系
    爭投資型保險，係由原告選定投資標的及配置比例，若欲轉
    換標的，亦係由原告以申請書轉換之，保險公司則會依上開
    約定通知如上所述之保單帳戶價值資訊予原告。
　⒋原告主張附表編號1至19部分，係被告遠東商銀的業務即被告
    胡博翔未經其同意，擅自在投資標的異動申請書上簽署原告
    姓名而進行之投資，已構成侵權行為等情，並提出系爭保險
    單、投資標的異動申請書等為證。惟附表編號1-19所示投資
    項目變動，係發生於105年6月至12月9日之間，而關於系爭
    保單的「批註單暨帳戶價值交易對帳單」，係以平信寄送，
    無從知悉該等對帳單是否確實送達予原告(訴字卷三第303頁
    )。而原告雖於起訴狀自承曾收到對帳單，然其所指對帳單
    就係何時、何標的之對帳單?是否屬於原告主張的未經其同
    意而投資的標的而生的對帳單，均屬不明，自無從由此陳述
    而判斷原告知悉之具體內容為何。然原告曾於105年12月12
    日臨櫃查詢保單內容，其詢問內容包含：⑴原告表示不知道
    理專於12月9日辦理標的轉換。⑵原告想了解投資報酬率。⑶
    原告認為投入的保費為320,000美元，為何計算至12月12日
    之帳價才190,000多等事項，有英屬百慕達商安達人壽保險
    股份有限公司台灣分公司111年3月2日安達服字第111000022
    6號函在卷可稽(訴字卷三第367頁)。據此，原告於105年12
    月12日得以詢問上開內容，其前提乃係對於被告胡博翔有轉
    換投資標的，且保單價值已低於其保費等基礎事實已有知悉
    ，始可能如是詢之。由此可證，原告當時對於其投資標的在
    此時間之前，已有轉換情形，且保費320,000美元於當時價
    值為190,000餘美元等事實，均已知悉。換言之，原告就其
    主張被告遠東商銀之業務即被告胡博翔未經其同意，擅自變
    動投資標的進行投資，並有虧損等情，於105年12月12日當
    時已處於知悉狀態，其此部分主張之侵權行為損害賠償請求
    權時效，自應以105年12月12日起算。而原告係於108年8月2
    4日向金融消費評議中心申請評議，有本院調閱之財團法人
    金融消費評議中心108年度評字第1513號卷宗可考，顯已逾2
    年時效甚明。而原告此部分請求權時效已經消滅，自無因上
    揭申請評議而中斷時效，再行起算之問題。
　⒌從而，原告就附表編號1至19所示之侵權行為損害賠償請求權
    ，已罹逾時效而消滅，被告就此所為之時效抗辯，可以成立
    。則原告此部分請求，自難准許。
(二)附表編號15於106年2月9日售出部分及編號20至36部分：
　⒈按因故意或過失，不法侵害他人之權利者，負損害賠償責任
    。故意以背於善良風俗之方法，加損害於他人者亦同。違反
    保護他人之法律，致生損害於他人者，負賠償責任。但能證
    明其行為無過失者，不在此限，民法第184條定有明文。依
    此，民法第184條第1項前段規定，侵權行為之成立，須行為
    人因故意過失不法侵害他人權利，亦即行為人須具備歸責性
    、違法性，並不法行為與損害間有因果關係，始能成立。所
    謂故意，係指行為人對於執行職務構成權利侵害之事實，明
    知並有意使其發生；或預見其發生而其發生並不違反其本意
    。所謂過失，乃應注意能注意而不注意即欠缺注意義務，構
    成侵權行為之過失，係指抽象輕過失即欠缺善良管理人之注
    意義務。又所謂背於善良風俗，係指違反保護個人法益之法
    規，或廣泛悖反規律社會生活之根本原理的公序良俗；是項
    規定保護之客體，係權利以外之財產上利益，學說上所稱之
    「純粹經濟上損失」亦包括在內。次按受僱人因執行職務，
    不法侵害他人之權利者，由僱用人與行為人連帶負損害賠償
    責任。但選任受僱人及監督其職務之執行，已盡相當之注意
    或縱加以相當之注意而仍不免發生損害者，僱用人不負賠償
    責任。民法第188條亦有明文。民法第188條規定之僱用人責
    任，性質上係代受僱人負責，具有從屬性，須以受僱人成立
    侵權行為負有損害賠償責任為要件，以受僱人因執行職務不
    法侵害他人之權利者為限，始有其適用。又按當事人主張有
    利於己之事實，就其事實有舉證之責任。但法律別有規定，
    或依其情形顯失公平者，不在此限，民事訴訟法第277條定
    有明文。民法第197條第1項規定：「因侵權行為所生之損害
    賠償請求權，自請求權人知有損害及賠償義務人時起，二年
    間不行使而消滅」。所謂知有損害及賠償義務人之知，係指
    明知而言。如當事人間就知之時間有所爭執，應由賠償義務
    人就請求權人知悉在前之事實，負舉證責任。
　⒉附表編號15於106年2月9日售出部分及編號20至32部分：
　　⑴附表附表編號15於106年2月9日售出部分及編號20至32部分
      ，係被告胡博翔於106年1月間至同年10月間售出而發生盈
      虧結果的投資項目。被告胡博翔雖認原告於110年1月14日
      準備書狀中自認其於106年4月18日，自接手胡博翔之人得
      知變更標的約30次，32萬美元本金只剩22.5萬美元，因此
      請求權時效應自106年4月18日起算等情，且有原告提出之
      原證9通訊軟體對話紀錄可佐(訴字卷一第330-331、353-3
      59頁)，惟原告嗣於本院審理時陳稱該對話紀錄是發生於1
      08年4月16日，而非106年等語(訴字卷三第313頁)。稽之
      原證9通訊軟體對話紀錄內容，原告提及：「那天接你工
      作的人，來和我核對我的所有東西，發現安達那張保單，
      損失擴大...你都膽子大，拿別人的錢做投資實驗，自作
      主張轉移標的，你都沒告訴我...現在局面這樣，你也看
      局勢不對就離職了，...」等語，可知上開原告與被告胡
      博翔之對話，係發生於被告胡博翔離職之後，而被告胡博
      翔係於108年3月12日離職，有被告遠東商銀之陳報狀可參
      (訴字卷一第265頁)，因此，上開對話紀錄應是發生於108
      年4月16日，而非106年4月16日甚明。從而，被告認為時
      效應自106年4月16日起算云云，尚難憑採。此外，被告就
      原告此部分之請求，並無提出其他足可證明其請求權時效
      已有可起算之時點，並已罹逾時效之證據，則被告就此所
      為之時效抗辯，自難成立。
　　⑵原告主張附表編號15於106年2月9日售出部分及編號20至32
      部分係被告遠東商銀的業務即被告胡博翔未經其同意，擅
      自在投資標的異動申請書上簽署原告姓名而進行之投資，
      已構成侵權行為等情，為被告所否認，並以前詞為辯。則
      原告應就其主張之上開事實，負舉證之責。就此，原告主
      張就上開投資項目之投資標的異動申請書上之原告簽名，
      並非原告所為乙節，為被告胡博翔所不爭執(訴字卷一第2
      73頁；訴字卷二第445-449頁)。而就被告胡博翔主張前揭
      原告之簽名乃原告授權同意而為乙節，為原告所否認(訴
      字卷一第274頁)。則被告應就原告有授權被告胡博翔在前
      揭投資標的異動申請書簽署原告姓名之事實，負舉證之責
      。就此，被告胡博翔固請求調查遠東銀行崇德分行櫃檯人
      員向原告確認轉換投資標的之錄音檔(訴字卷一第383-385
      頁)，然並無所獲。被告遠東商銀亦自承並無錄音，但保
      險公司會寄送對帳單、發簡訊通知等語(訴字卷二第15頁)
      ，惟被告所稱對帳單即「批註單暨帳戶價值交易對帳單」
      ，係以平信寄送，無法提供送達證明乙情，有英屬百慕達
      商安達人壽保險股份有限公司台灣分公司110年12月22日
      安達服字第1100001059號函在卷可稽(訴字卷三第303頁)
      。而被告亦未提出確有寄發簡訊通知原告之證據。況保險
      公司之寄送對帳單、寄發簡訊，亦屬轉換標的之後的資訊
      通知，無法證明在轉換標的當時，確實已得到原告之授權
      的事實。是被告此部分主張，無從為其有利之認定。
　　⑶另被告胡博翔雖請求調查證人郭毅真(訴字卷二第25、108
      頁)，然依被告所陳，郭毅真乃被告遠東商銀的崇德分行
      櫃台行員，為遠東商銀之受僱人，具有一定之利害關係，
      其證述內容證明力猶待其他補強，方可斷其虛實。又被告
      請求調查郭毅真，迄以證明106年間有向原告致電覆查投
      資標的異動申請之事。但106年迄今已有數年光景，人類
      之記憶有其極限【人之記憶力本由大腦特定區域主宰（例
      如：長期記憶永久儲存在「顳葉」，程序式記憶儲存在「
      殼核」，潛意識的記憶可能存在「杏仁核」；詳見「大腦
      的秘密檔案〈Mapping the Mind〉」，Rita Carter著，洪
      蘭譯，96年12月1日初版20刷，遠流出版事業股份有限公
      司出版發行，第260頁以下），對於經歷之事件，經過信
      息加工後儲存於記憶中，部分為短期記憶，部分為長期記
      憶（有關短期記憶及長期記憶之概念說明，可參「透視記
      憶〈Memory From Mind to Molecules〉」，Larry R.Squir
      e、Eric R.Kandel著，洪蘭譯，96年5月16日初版11刷，
      遠流出版事業股份有限公司出版發行，第260-193、243-2
      89頁）】，有關事件之細節、瑣碎或先後部分，常因對於
      當事人有不同程度之意義，而隨時間經過或遺忘或扭曲或
      錯置；而郭毅真當時又負責櫃台業務，每日接觸之客戶多
      寡難定，其記憶之構成、深淺、存消本即具有相當之不確
      定性。因此，基於上述證人證詞之尚待補強及記憶本身特
      性，本院認為調查證人郭毅真，無法使本院獲致被告企達
      之待證事實的確切心證，應無調查必要性。此外，被告並
      無提出其他足以證明被告胡博翔就附表編號15於106年2月
      9日售出部分及編號20至32所示投資項目，係由原告授權
      被告胡博翔填寫投資標的異動申請書後所為之證據。則原
      告主張被告胡博翔未經原告授權即擅自填寫投資標的異動
      申請書，進行附表編號20至32所示投資項目等情，自屬信
      實而可採。依此，被告胡博翔擅自在前揭文書上簽署原告
      姓名，進行此部分投資，乃係以違背保護個人法益之法律
      的方式所為，顯屬背於善良風俗之方法加損害於原告，若
      因此對於原告造成財產上、經濟上損失，自應負損害賠償
      責任。
　　⑷承上，被告胡博翔之上開侵權行為，乃係進行投資型保單
      之投資行為，而投資行為的結果，有擺盪於盈、虧之間的
      可能。被告胡博翔係未經原告授權而為此部分投資行為，
      其因此所致發生虧損之結果，並非發源於依循正常程序所
      為投資行為的結果，而是被告胡博翔未經原告同意而主動
      創造的投資舉動。因此，原告於此侵權行為受害之損害計
      算，應以此部分投資之虧損金額計之，蓋被告胡博翔若未
      偽簽原告姓名而進行上開投資標的轉換，該等虧損即不會
      發生，故損害賠償範圍即應以轉換標的所生之投資虧損計
      之，始符本件侵權行為方式特徵。依此，被告胡博翔所為
      此部分投資，其中如附表編號15於106年2月9日售出部分
      、編號23、24、25、31、32所示分別虧損4,339.63美元、
      9,586.56美元、13,133.83美元、2,811.77美元、810.23
      美元，共計30,682.02美元。
　　⑸另原告主張損害賠償應包含轉換標的費用及維護費用云云
      ，其中標的維護費用，觀系爭保險契約第2條第26款、該
      契約附表一及註3，可知標的維護費僅於第一保單年度至
      第四保單年度內收取，且係以投資標的總額達一定約定外
      幣金額而徵收每年百分之1.35的維護費，因此，此部分費
      用非與轉換標的行為本身有直接關係而產生，自不應計入
      損害之範圍。而轉換費用，依前開契約附表一所示，係以
      百分之1標準收取，然此部分乃投資型保單投資行為必然
      伴隨之費用，本件侵權行為係因被告胡博翔之偽簽原告姓
      名而起，其損害係因投資型保單之投資虧損而生，亦即亦
      可能發生盈收利益而無虧損之情形，因而不生損害結果；
      衡此投資特質，倘有虧之，轉換費用即為損害，若有盈之
      ，即非生損害，將有背反謬誤之疑慮。是轉換費用應非可
      認屬本件損害之範圍，較符損害賠償法之概念。是原告主
      張損害賠償應包含轉換標的費用及維護費用云云，應非可
      採。
　　⑹另按損害賠償之目的在於填補所生之損害，其應回復者，
      並非「原有狀態」，而係「應有狀態」，應將損害事故發
      生後之變動狀況考慮在內。又損益相抵，係指損害賠償之
      債權人基於與受損害之同一原因事實並受有利益，其請求
      之賠償金額，應扣除所受之利益而言，此觀民法第216條
      之1規定自明。原告因被告胡博翔未經其同意而投資造成
      此部分虧損為30,682.02美元，已如前述。惟被告胡博翔
      所為此部分投資，原告仍因此等投資而受有配息之利益53
      ,049.04美元(總計58,122.01美元，扣除原告因時效消滅
      而無法請求之賠償部分所配息之1,001.78美元、4,071.19
      美元)，此為原告所是認在卷(訴字卷二第395頁，訴字卷
      三第61頁)。則原告請求之損害賠償金額30,682.02美元，
      應扣除此部分所受利益53,049.04美元，扣除後，已無餘
      額可以請求。
  ⒊編號33-36所示部分：原告主張此部分項目有如附表編號33-3
    6所示之虧損云云，然此部分投資項目乃原告於110年12月12
    日自行決定售出，此為原告自陳在卷(訴字卷三第61、79-81
    頁)。依此，原告主張此部分虧損之損害，並非被告胡博翔
    未經原告同意或授權情形之下所為，而係原告自行將標的售
    出後所產生；亦即被告胡博翔雖於106年10月間，未經原告
    同意或授權而購入此部分標的，然原告請求之虧損的發生，
    卻是來自原告自行售出之行為，則此部分虧損難認與被告胡
    博翔之侵權行為有因果關係。是原告請求被告賠償此部分虧
    損之損害，並無依據，難以准許。
(三)綜上，原告就附表編號1至19所示項目(編號15為105年11月1
    8日售出部分)，其侵權行為損害賠償請求權之時效已消滅，
    附表編號15於106年2月9日售出部分及編號20至32所示項目
    ，損益相抵後已無餘額可資請求，附表編號33至36所示項目
    ，其損害與被告之侵權行為並無因果關係。是原告請求被告
    胡博翔賠償其如訴之聲明之損害，並無理由，難以准許。又
    原告就被告胡博翔之請求既無理由，則原告請求被告遠東商
    銀連帶賠償之，自亦無從成立。從而，原告請求被告連帶給
    付原告92,237.29美元及法定利息，應駁回之。原告之訴既
    無理由，其假執行之聲請，已失附麗，應併駁回之。
四、本案為判決之基礎已臻明確，兩造其餘攻擊、防禦方法及所
    提證據，經本院斟酌後，認為均無礙於本件之判斷，自無逐
    一論駁之必要。
五、據上論結，原告之訴為無理由，依民事訴訟法第78條，判決
    如主文。
中　　華　　民　　國　　111 　年　　4　　 月  　7　　日
                  民事第一庭    法  官　盧亨龍  
以上正本係照原本作成。 
如不服本判決，應於送達後20日內，向本院提出上訴狀並表明上
訴理由（須附繕本）。如委任律師提起上訴者，應一併繳納上訴
審裁判費。
中　　華　　民　　國　　111 　年　　4 　　月　　14　　日
                                書記官  謝婷婷　　　　　　　　　
附表（幣別均為美元；日期均為民國）
編號 基金名稱 購入 日期 購入 單位數 購入金額 售出 日期 售出 單位數 售出金額 盈虧 轉換費用 資料來源   1 BGUAL001安聯收益成長基金-AM穩定月收類股（美元） 105年   6月  29日 12,868.408046 111,955.15 105年   7月   5日 12,868. 408046 113,499.36 1,544.21 1,134.99 訴字卷二第35頁   2 BCUAB006聯博-新興市場債券基金AT股美元 （配現金） 105年   6月  29日 13,251.543021 207,916. 71 105年   7月   5日 13,251. 543021 209,374. 38 1,457.67 2,093.74 訴字卷二第35頁   3 EQUIN004天達環球策略基金-環球黃金基金C收益股份 105年   7月   6日 1,910.633736 112,364. 37 105年   7月  13日 1,910.633736 111,313.52 -1,050.85 1,113.14 訴字卷二第36-37頁   4 BCUJF003摩根基金-新興市場債券基金-JPM新興市場債券（美元)-A股 105年   7月   6日 14,732.099502 207,280. 64 105年   7月  13日 14,732. 099502 208,901. 17 1,620.53 2,089.01 訴字卷二第36-37頁   5 EQUFT010富蘭克林坦伯頓全球投資系列-新興國家基金(美元)-A(Ydis)股 105年   7月  14日 3,712.95 110,200. 38 105年   7月  26日 3,712.950809 111,796. 95 1,596.57 1,117.97 訴字卷二第38-39頁   6 BCUFT014富蘭克林坦伯頓全球投資系列-新興國家固定收益基金美元A(Mdis)股- (配股數) 105年   7月  14日 23,289. 657 206,812. 16 105年   7月  26日 23,286. 657658 205,181. 88 -1,630. 28 2,051.82 訴字卷二第38-39頁   7 BCUFD002富達基金-亞洲高收益基金(A股月配息)-(配現金) 105年   7月  27日 13,140. 0902 110,678. 98 105年   8月  10日 13,140. 090229 110,968. 06 289.08 1,109.68 訴字卷二第40-41頁   8 BCUAB006聯博-新興市場債券基金AT股美元  -(配現金) 105年   7月  27日 12,807. 696 203,130. 06 105年   8月  10日 12,776. 499483 205,573. 88 2,443.82 2,055.74 訴字卷二第40-41頁   9 EQUIN004天達環球策略基金-環球黃金基金C收益股份 105年   8月  11日 1,863.269674 109,858. 38 105年   9月   5日 1,863.269674 96,722.33 -13,136.05 967.22 訴字卷二第41頁  10 EQUFT010富蘭克林坦伯頓全球投資系列-新興國家基金(美元)-A(Ydis)股 105年   8月  11日 6,588 203,518. 14 105年   8月  24日 6,588.479676 202,200. 44 -1,317.7 2,022 訴字卷二第42-43頁  11 BCUAB006聯博-新興市場債券基金AT股美元  -(配現金) 105年   8月  25日 12,425. 72564 200,178. 44 105年  10月  25日 12,361. 729262 199,394.69 -783.75 1,993.95 訴字卷二第49頁  12 EQUSC011施羅德環球基金系列-環球能源(美元)A1-累積 105年   9月   6日 6,207.585492 95,755.11 105年   9月  30日 6,207.585492 96,743.98 988.87 967.44 訴字卷二第45-47頁  13 BCUFT013富蘭克林坦伯頓全球投資系列-亞洲債券基金美元A(Mdis)股-(配現金) 105年  10月   3日 8,321.158992 95,776.54 105年  10月  25日 8,321.158992 96,192.6 416.06 961.93 訴字卷二第47-49頁  14 BCUAL010PIMCOPIMCO全球高收益債券基金-M級類別(月收息股份)-(配現金) 105年  10月  26日 8,883.45 95,230.67 105年  11月   2日 4,433.661041 46,686.45 -2,035.12 466.86 訴字卷二第50 、51、53頁      105年  11月  18日 4,433.661041 46,509.1  465.09   15 BCUAB001聯博-全球高收益債券基金AT股美元-(配現金） 105年  10月  26日 45,694. 6 197,400. 74 105年  11月  18日 22,805.807871 95,100.22 -4,339.63 951 訴字卷二第50 、53、67頁      106年   2月   9日 22,676. 131966 97,960.89  958.77   16 EQUML005貝萊德世界能源基金A2美元 105年  11月   3日 2,756.087657 46,219.59 105年  11月  18日 2,756.087657 47,625.19 1,405.6 476.25 訴字卷二第51 、53頁  17 EQUSC011施羅德環球基金系列-環球能源(美元)A1-累積 105年  11月  21日 6,125.359132 94,149.22 105年  11月  25日 6,113.827869 96,479.49 2,600.27 967.49 訴字卷二第54-55頁  18 BGUAB001聯博-新興市場多元收益基金AD月配級別美元-(配現金) 105年  11月  21日 4,016.09369 47,149.94 105年  12月   9日 7,996.188821 95,794.34 2,639.84 957.94 訴字卷二第54-55、57、59 、61頁  19 BGUAB001聯博-新興市場多元收益基金AD月配級別美元-(配現金) 105年  11月  21日 3,921.977 46,044.01 105年  12月   9日 3,998.094410 47,897.17  478.97   20 BGUAB001聯博-新興市場多元收益基金AD月配級別美元-(配現金) 105年  11月  28日 8,069.250211 95,782 106年   1月   4日 3,990.281382 47,923.28  479.23   21 EQUJF019摩根基金-環球天然資源基金-JPM環球天然資源(美元)-A股(累計) 105年  12月  12日 11,170. 36514 94,836.4 106年   1月  17日 11,148. 53703 96,657.82 1,821.42 966.58 訴字卷二第57 、65頁  22 BCUBN005法巴百利達亞洲(日本除外)債券基  金/月配(美元)-(配現金) 105年  12月  12日 513.907012 47,418.2 106年   1月  12日 512.902765 47,658.92 240.72 476.59 訴字卷二第59 、63頁  23 EQUSC011施羅德環球基金系列-環球能源(美元)A1-累積 106年   1月   5日 2,675.874069 47,444.05 106年   3月  13日 5,345.89442 85,039.82 -9,586.56 850.4 訴字卷二第61 、63、71頁  24 EQUSC011施羅德環球基金系列-環球能源(美元)A1-累積 106年   1月  13日 2,690.337387 47,182.33        25 EQUML005貝萊德世界能源基金A2美元 106年   1月  18日 5,119.916533 95,691.24 106年   6月   6日 5,089.852612 82,557.41 -13,133. 83 825.57 訴字卷二第65 、79頁  26 ECZALOOl安聯全球新興市場高股息基金- AM穩定月收類股(南非幣避險)-(配現金）南非幣不列入 106年   2月  10日 7,795.241598 (南非幣 ) 1,289,644.77 106年   2月  24日 7,795.241598 1,319,500.55 (南非幣 ) 29,855.78 (南非幣 )等於 2,060.04 (美元) 1,009.42 (美元) 訴字卷二第67 、69頁(南非 幣折算美元比例為 0.069)  27 BGUAB001聯博-新興市場多元收益基金AD月配級別美元-(配現金) 106年   3月   1日 7,874.891253 99,932. 7 106年   3月  31日 5,490.269222 70,275.45 719.96 702.75 訴字卷二第69 、73、75頁      106年   4月  26日 2,352.972524 30,376.88  303.77   28 EQUAB011聯博-日本策略價值基金A股美元避險(基金之配息來源可能為本金） 106年   3月  14日 2,932.407524 84,189.42 106年   5月   9日 2,926.267581 85,388.49 1,199.07 853.88 訴字卷二第71 、77頁  29 BSUAL001安聯收益成長基金-AM穩定月收類股(美元)-(配股數） 106年   4月   5日 7,620.230011 69,572.7 106年   6月  12日 7,613.293591 69,737.77 165.07 697.38 訴字卷二第73 、81頁  30 BCUIG004NN (L)新興市場債券基金×股美元(月配息)-(配現金) 106年   4月  27日 295.995177 30,073.11 106年  10月  26日 295.995177 30144.15 71.04 301.44 訴字卷二第75 、83頁  31 BCUFT014富蘭克林坦伯頓全球投資系列-新興國家固定收益基金美元A(Mdis)股- (配現金) 106年   5月  10日 9,070.237124 84,534.61 106年  10月  26日 9,070.237124 81,722.84 -2811.77 817.23 訴字卷二第77 、83頁  32 BCUAB006聯博-新興市場債券基金AT股美元-(配現金） 106年   6月   7日 5,063.930607 81731.84 106年  10月  26日 5,063.930607 80,921.61 -810.23 809.22 訴字卷二第77 、83頁  33 BNUFT014富蘭克林坦伯頓全球投資系列-新興國家固定收益基金美元A(Mdis股-  (配股數) 106年   6月  13日 7,447.722762 69,040.39 110年  10月  12日 4,642.239689 24,511.03 -44,529.36 0 原證15號  34 BCUCG002先機新興市場本地貨幣債券基金L類收益股(美元)-(配現  金) 106年  10月  27日 12,672.39051 80,905.61 110年  10月  12日 12,672.390514 59,196.54 -21,709.07 0 原證15號  35 BGUAL001安聯收益成長基金-AM穩定月收類股(美元) 106年  10月  27日 3,265.06674 29,842.71 110年  10月  12日 3,265.066740 32,944.52 3,101.81 0 原證15號  36 BCUAB001聯博-全球高收益債券基金AT股美元-(配現金) 106年  10月  27日 18,544.53472 80,112.39 110年  10月  12日 18,544.534722 68,800.22 -11,312.17 0 原證15號         -104,806.24 34,494.46